【裁判字號】    98,易,2588
【裁判日期】    981020
【裁判案由】    詐欺
【裁判全文】
臺灣臺北地方法院刑事判決              98年度易字第2588號
公  訴  人  臺灣臺北地方法院檢察署檢察官
被      告  甲○○
上列被告因詐欺案件，經檢察官提起公訴（98年度偵字第20383號）
，因被告於本院準備程序中，先就被訴事實為有罪之陳述，經本
院合議庭裁定適用簡式審判程序，茲判決如下：
    主  文
甲○○共同意圖為自己不法之所有，以詐術使人將本人之物交付
，處有期徒刑陸月，如易科罰金，以新臺幣壹仟元折算壹日。
    事  實
一、甲○○依其已成年之社會經驗，應有相當之智識程度，明知
    金融機構帳戶之存摺、印鑑章、金融卡及提款密碼為個人信
    用之表徵，任何人只要有少許之金錢，均可自行到金融機構
    申請開立存款帳戶及申請金融卡，並無特別之窒礙，並可預
    見將自己所有之帳戶存摺、印鑑章、金融卡及提款密碼等金
    融帳戶資料交付或提供他人使用，可能因此供不法詐騙份子
    用以詐使他人將款項匯入後，再加以提領之用，以達到不法
    詐騙份子隱瞞資金流向及避免提款行為人身分曝光之目的，
    是先行提供帳戶資料，再依指示提領款項交付之工作，實為
    收取詐欺等犯罪所得之行為（即俗稱之「車手」），竟為賺
    取代為提款可獲得新臺幣（下同）1,500元之報酬，而與不
    詳真實姓名年籍、綽號「小林」之成年男子及其所屬詐騙集
    團成員間，共同基於意圖為自己不法所有之犯意聯絡，由甲
    ○○依「小林」指示，於民國97年2月22日，前往臺北市○
    ○區○○路137號萬泰商業銀行松江分行 (下稱萬泰松江分
    行)申辦000000000000號存款帳戶，旋將上開帳戶連同安泰
    商業銀行民權分行、華泰商業銀行民權分行2帳戶（帳號分
    別為00000000000000、0000000000000號，業經本院於98年2
    月26日，以98年度易字第1號分別判處有徒刑6月、拘役30日
    確定）之存摺、印鑑章、金融卡及提款密碼交付給「小林」
    ，任由「小林」或其轉手之詐欺集團作為犯罪取財收受款項
    之工具，並擔任聽候「小林」通知前往金融機構領取詐騙所
    得財物工作，而參與該詐欺集團之運作。嗣該詐騙集團成員
    取得上開萬泰松江分行帳戶後，於97年3月11日上午11時許
    ，假冒本署張書華檢察官名義，以電話向乙○○佯稱：因乙
    ○○涉及刑案，且拒不到庭說明，將凍結其所有資產，乙○
    ○因此陷於錯誤，於當日下午2時50分許，依指示匯款新臺
    幣（下同）70萬元至甲○○上開萬泰松江分行帳戶，迨款項
    入帳後，甲○○旋即於當日，持其本人所有之上開帳戶存款
    簿、印章，提領被害人受騙匯入款項中之65萬元現金，連同
    上開帳戶存款簿、印章、提款卡交給在銀行外等候之「小林
    」，「小林」即給付1,500元報酬給甲○○，另由其他成員
    持金融卡再接續提領其餘5萬元（合計提領70萬元）。
二、案經被害人乙○○訴由高雄縣政府警察局移送臺灣板橋地方
    法院檢察署呈請臺灣高等法院檢察署檢察署令轉臺灣臺北地
    方法院檢察署檢察官偵查起訴。
    理  由
一、前開事實，業據被告甲○○於偵查、本院訊問及準備程予中
    坦承不諱，核與被害人乙○○指述之情節相符，並有存款憑
    條一紙、上開萬泰松江分行開戶申請書、交易明細表在卷可
    稽，足認被告自白與事實相符，應予採信。按一般於金融機
    構或郵局開設存款帳戶暨請領存摺及金融卡，係針對個人身
    分之社會信用而予以資金流通之經濟活動，具有強烈之屬人
    性格，而金融帳戶為個人理財之工具，申請開設並無任何特
    殊之限制，一般民眾皆得以存入最低開戶金額之方式在不同
    金融機構申請數個存款帳戶使用，乃眾所週知之事實，被告
    為智慮健全之成年人，當應明知及此，是依一般人之社會經
    驗，若遇他人不自行向金融機構申請存款帳戶，反向他人蒐
    集金融帳戶使用，乃甚為怪異之事，況被告開戶金額及所需
    印鑑章，均係由「小林」出資提供，已異於常情。衡情，提
    供帳戶者對於該等帳戶是否係供合法使用，絕無不起疑心之
    理。又以今日社會，利用人頭帳戶供作詐欺取財犯罪工具，
    迭有所聞，亦經傳播媒體廣為報導，被告對此應無不知之理
    ，遑論被告竟同時提供華泰銀行中山分行、安泰銀行民權分
    行等2個帳戶之存摺、印鑑章與金融卡予「小林」保管，並
    告知帳戶提款密碼，顯非一般公司發薪或資金調度所採取之
    必要作為，且被告竟出面提取鉅額款項，詳如前述，均有違
    常情。由此可知被告對於將存摺、印鑑章、金融卡及提款密
    碼交付給他人有遭挪作他用之風險乙情有所認識。故被告自
    可預見向其收受帳戶存摺及金融卡之「小林」及其所屬詐欺
    集團，可能利用其所提供之金融機構帳戶供作詐騙他人匯入
    款項之用，藉由將所得資金存入後再行領出之過程，以達到
    隱瞞資金流向及避免提款行為人身分曝光之目的，況被告竟
    出面領取告訴人乙○○所遭詐欺之款項其中65萬元。被告未
    詳究「小林」取得其金融機構帳戶存摺及金融卡之用途為何
    ，未確信「小林」不會將其交付之帳戶挪作非法用途，即貿
    然將重要且專屬個人之金融機構帳戶存摺及金融卡交予「小
    林」，顯有容任「小林」及其所屬詐欺集團利用其開設之金
    融機構存款帳戶作為詐欺取財犯罪工具發生之本意。且其同
    時擔任該詐欺集團之「車手」，負責出面取款，俱見其主觀
    上確有與「小林」等詐欺集團成員共同詐欺取財之不確定故
    意之犯意聯絡，客觀上並有行為分擔，至為灼然。綜上所述
    ，被告上開詐欺取財之不法情事甚明，被告犯行堪以認定，
    應予依法論科。
二、核被告所為，係犯刑法第339條第1項之詐欺取財罪。被告與
    綽號「小林」成年男子及其所屬詐欺集團間，就上開詐欺取
    財及詐欺取財未遂犯行，有犯意聯絡及行為分擔，應為共同
    正犯。爰審酌被告提供帳戶給犯罪集團使用，所為已影響社
    會正常經濟交易安全，增加被害人尋求救濟之困難，使犯罪
    之追查趨於複雜，及其犯罪之動機、目的、手段、生活狀況
    、智識程度、所生危害暨其犯罪後於本院審理時坦承犯行，
    態度尚稱良好等一切情狀，量處如主文所示之刑，並諭知易
    科罰金之折算標準。
據上論斷，應依刑事訴訟法第273條之1第1項、第299條第1項前
段，刑法第339條第1項、第41條第1項前段，刑法施行法第1條之
1，判決如主文。
本案經檢察官楊展庚到庭執行職務。
中    華    民    國    98    年    10    月    20    日
                  刑事第十六庭  法  官  羅月君
上正本證明與原本無異。
如不服本判決應於收受送達後10日內向本院提出上訴書狀，並應
敘述具體理由；其未敘述上訴理由者，應於上訴期間屆滿後20日
內向本院補提理由書（均須按他造當事人之人數附繕本）「切勿
逕送上級法院」。
                                 書記官  鄭淑丰
中    華    民    國    98    年    10    月    20    日


司法院資訊處製作；財團法人民間司法改革基金會備份。
